臺灣高等法院刑事判決
上　訴　人
即　被　告　甲○○
上列上訴人因違反毒品危害防制條例案件，不服臺灣臺北地方法
院94年度易字第910號，中華民國94年9月27日第一審判決（起訴
案號：臺灣臺北地方法院檢察署94年度偵字第2127號），提起上
訴，本院判決如下：
    主  文
原判決關於施用第一級毒品部分及定執行刑部分均撤銷。
其他上訴駁回。
    事  實
一、甲○○前因違反麻醉藥品管理條例案件，經臺灣臺北地方法
    院81年易字第7278號判處有期徒刑6月確定，於民國（下同
    ）82年2月5日易科罰金執行完畢（後述二之犯行，時在本案
    執行完畢五年後）；甲○○於88年間，因施用毒品案件，經
    臺灣彰化地方法院88年度毒聲字第2936號裁定送觀察勒戒後
    ，認無繼續施用毒品傾向，於89年2月22日釋放，再由臺灣
    臺北地方法院檢察署檢察官以89年度毒偵字第671號、89年
    度毒偵緝字第57號不起訴處分確定；嗣又於89年間，再因施
    用毒品犯行，經臺灣板橋地方法院90年度毒聲字第43號裁定
    送觀察勒戒後，因認有繼續施用毒品傾向，由同院以90年度
    毒聲字第414號裁定令入戒治處所強制戒治，並以90年度易
    字第1472號判處有期徒刑8月確定。甲○○另再因偽造文書
    及竊盜案件，經本院89年上訴字第3015號及88年上易字第57
    95號，分別判處有期徒刑1年及有期徒刑10月確定，兩案經
    裁定應執行有期徒刑1年6月，並接續執行上揭有期徒刑8 月
    ，而於92年1月17日縮短刑期假釋出監，假釋期間並付保護
    管束。惟甲○○於假釋付保護管束期間，又於92年9月間，
    因違反毒品危害防制條例案件，經臺灣臺北地方法院92 年
    度簡字第3303號判處有期徒刑6月確定。前述假釋被裁定撤
    銷，甲○○於94年2月3日入監執行殘刑及接續執行上述有期
    徒刑6月，現仍在監執行中。
二、甲○○不知悔改，於前述假釋付保護管束期間之94年1月24
    日中午某時，在其友人之臺北縣新店市○○路住處，施用第
    二級毒品甲基安非他命1次。嗣經警於94年1月24日晚間8時
    許，在臺北縣新店市○○街35巷口為警查獲，並扣得第二級
    毒品甲基安非他命1包（包裝塑膠袋重3.59公克，甲基安非
    他命淨重34公克、驗餘淨重33.94公克）。
三、案經臺北市政府警察局大安分局報告臺灣臺北地方法院檢察
    署檢察官偵查起訴。
    理  由
壹、被告甲○○施用第二級毒品部分。
一、上訴人即被告甲○○坦承施用第二級毒品安非他命，且被告
    於94年1月24日為警查獲後，在臺北市政府警察局大安分局
    所採之尿液，經送臺灣尖端先進生技醫藥股份有限公司以「
    酵素免疫分析法」、「氣相層析質譜儀」檢驗結果，確呈安
    非他命、甲基安非他命反應，有該公司94年2月3日出具之濫
    用藥物檢驗報告在卷可稽（參見原審卷第26頁）；且扣案之
    毒品經送內政部警政署刑事警察局鑑驗結果（淨重34公克，
    取樣0.06公克鑑驗，尚餘33.94公克），檢出第二級毒品甲
    基安非他命成份，有該局94年4月4日刑鑑字第0940016167號
    鑑定書附卷可佐（參見原審卷第28頁背面），被告施用第二
    級毒品之犯行堪以認定。而被告前因施用毒品案，經臺灣彰
    化地方法院88年度毒聲字第2936號裁定送觀察勒戒後，因無
    繼續施用傾向，於89年2月22日釋放，此有全國施用毒品案
    件紀錄表在卷可憑（見偵查卷第47頁），被告於受觀察勒戒
    執行完畢釋放後5年內再施用毒品，本案事證明確，被告犯
    行堪以認定。
二、核被告所為，係犯毒品危害防制條例第10條第2項之施用第
    二級毒品罪。又被告持有第二級毒品安非他命之低度行為，
    為其施用第二級毒品之高度行為所吸收，不另論罪。起訴書
    記載被告連續施用第二級毒品安非他命，惟經蒞庭檢察官於
    原審準備期日及審判期日減縮犯罪時間為94年1月24日中午
    某時之該次犯行，基於檢察一體原則，應以蒞庭檢察官到庭
    所為之陳述，為審理範圍；另檢察官指訴被告係施用第二級
    毒品安非他命，惟依上述濫用藥物檢驗報告所示：被告尿液
    之安非他命濃度為5080 ng/ml、甲基安非他命則係18440ng/
    ml，應認被告所施用之第二級毒品，應係甲基安非他命，而
    非安非他命，檢察官起訴書顯係誤繕，惟既與被告所犯法條
    無礙，由本院予以更正之，併此敘明。
三、就被告施用第二級毒品部分，原審審酌被告前迭因施用毒品
    觸法，經警查獲後仍未戒絕，又施用足以導致精神障礙、性
    格異常，甚至造成生命危險之毒品，戕害一己之身體健康，
    惟犯後坦承犯行、犯後態度尚屬良好等一切情狀，適用毒品
    危害防制條例第10條第2項、第18條第1項前段，刑法第11條
    前段，判處被告有期徒刑7月，扣案之第二級毒品安非他命1
    包（淨重34公克，取樣0.06公克鑑驗，尚餘33.94公克），
    宣告沒收銷燬之；至包裝上開第二級毒品之包裝袋1個（重
    3.59公克），係被告所有供本件施用第二級毒品犯行所用之
    物，依刑法第38條第1項第2款規定，併予宣告沒收，再以起
    訴書所載，聲請沒收之其他扣案物即電子磅秤1個、吸食器1
    組、空夾鏈袋93個，乃警員於93年12月16日至被告租處搜索
    時所扣得之物，核其日期已在公訴人減縮之犯罪時間即94年
    1月24日前，尚難認與本件被告被訴施用第二級毒品安非他
    命罪之犯行相涉，無從宣告沒收，於理由中敘明，核無不合
    。
四、被告提起上訴指原審關於此部分量刑過重云云。惟量刑屬法
    院之職權，原審已於理由欄內敘明量刑審酌之一切情狀，且
    原審量刑亦無失之於過重之情形，被告之上訴，核無理由，
    應予駁回。
貳、原審判處被告施用第一級毒品部分：
一、原審又以被告於94年1月24日為警採尿前回溯26小時內某時
    ，在不詳處所施用第一級毒品海洛因1次，且認起訴書雖未
    記載此部分犯行，但檢察官已追加起訴，乃判處被告施用第
    一級毒品之罪刑。
二、按刑事訴訟法第265條固規定，於第一審辯論終結前，得就
    與本案相牽連之犯罪或本罪之誣告罪，追加起訴，但同條第
    2項規定，追加起訴，得於審判期日以言詞為之。依法條之
    規定，如以言詞追加起訴，應於審判期日為之，不得於準備
    程序期日以言詞追加起訴。
三、查檢察官係於原審之準備程序期日，以言詞追加起訴（見原
    審卷第38頁、39頁），其後原審於94年9月21日審理，檢察
    官於陳述起訴要旨時，縮減起訴事實（即被告連續施用第二
    級毒品，縮減為僅有一次），但就被告施用第一級毒品部分
    ，並未追加起訴，此有審判筆錄可稽，再遍查全卷，亦無檢
    察官追加起訴之書面資料，則檢察官自未就被告施用第一級
    毒品部分合法起訴，原審就未經起訴部分判決，顯係訴外裁
    判，被告提起上訴，雖未指摘及此，但原判決關於施用第一
    級毒品之判決既不合法，應由本院將原判決關於施用第一級
    毒品部分及定執行刑部分均撤銷，以資適法。
據上論斷，應依刑事訴訟法第369條第1項前段、第368條，判決
如主文。
本案經檢察官張秋雲到庭執行職務。
中　　華　　民　　國　　94　　年　　11　　月　　29 　 日
                  刑事第十四庭審判長法  官  張連財
                                    法  官  楊照男
                                    法  官  林明俊
以上正本證明與原本無異。
施用第一級毒品部分，如不服本判決，應於收受送達後十日內向
本院提出上訴書狀，其未敘述上訴之理由者並得於提起上訴後十
日內向本院補提理由書（均須按他造當事人之人數附繕本）。
施用第二級毒品部分不得上訴。
                                    書記官  蕭進忠
中　　華　　民　　國　　94　　年　　12　　月　　2　 　日
附錄論罪科刑依據法條：
毒品危害防制條例第10條第2項：
施用第二級毒品者，處 3 年以下有期徒刑。
